【裁判字號】    99,監,17
【裁判日期】    990625
【裁判案由】    另行選定監護人
【裁判全文】
臺灣臺北地方法院民事裁定                99年度監字第17號
    聲  請  人  丙○○
    代  理  人  曾郁榮律師
    相  對  人  甲○○
上列當事人間聲請改定受監護宣告人之監護人事件，本院裁定如
下：
    主  文
改定聲請人丙○○（男，民國39年10月20日出生，身分證統一編
號：Ｚ000000000號）為受監護宣告人甲○○之監護人。
指定乙○○（女，民國46年10月24日出生，身分證統一編號：Ｚ0
00000000號）為會同開具財產清冊之人。
聲請程序費用由相對人負擔。
    理  由
一、按有事實足認監護人不符受監護人之最佳利益，或有顯不適
    任之情事者，法院得依前條第一項聲請權人之聲請，改定適
    當之監護人，不受第1094 條第1項規定之限制。又按法院為
    監護之宣告時，應依職權就配偶、四親等內之親屬、最近一
    年有同居事實之其他親屬、主管機關、社會福利機構或其他
    適當之人選定一人或數人為監護人，並同時指定會同開具財
    產清冊之人。再按法院選定監護人時，應依受監護宣告之人
    之最佳利益，優先考量受監護宣告之人之意見，審酌一切情
    狀，並注意下列事項：（一）受監護宣告之人之身心狀態與
    生活及財產狀況。（二）受監護宣告之人與其配偶、子女或
    其他共同生活之人間之情感狀況。（三）監護人之職業、經
    歷、意見及其與受監護宣告之人之利害關係。民國97 年5月
    2日修正、同年5月23日公布並於98年11月23日施行之民法第
    1113 條準用同法第1106條之1第1項、民法第1111條第1項、
    第1111條之1第1款至第3款定有明文。復按中華民國97年5月
    2 日修正之民法親屬編第四章條文施行前所設置之監護人，
    於修正施行後，適用修正後之規定。民法親屬編施行法第14
    之2 條定有明文。又上開修正民法總則施行前，已為禁治產
    宣告者，於新法施行後，視為已為監護宣告；新法施行前已
    繫屬於法院之禁治產事件，其聲請禁治產宣告者，視為聲請
    監護宣告；並於新法施行後，均適用新法之規定，此觀民法
    總則施行法第4條第2項規定自明。本件相對人甲○○前經本
    院以98 年度禁字第236號為禁治產宣告，依上開規定，於98
    年11月23日新法施行後，視為已為監護宣告並適用新法之規
    定。
二、本件聲請意旨略以：相對人即禁治產人甲○○為聲請人丙○○、關係人乙○○之兄弟，相對人前經本院以 98 年度禁字
    第 23 6 號裁定宣告為禁治產人，其配偶鍾繡如為相對人之
    法定監護人，惟其配偶鍾繡如為極重度之智能障礙，無法辨
    別事理及自理生活，並領有中華民國身心障礙手冊，其本身
    尚需由他人為生活照顧，由其任監護人顯不符合受監護之人
    之最佳利益且有顯不適任之情事。另因相對人之父紀金盛已
    高齡 85 歲，本身有多重重度肢體殘障，領有中華民國身心
    障礙手冊，又相對人之母紀春英，已高齡 83 歲現臥病在床
    ，皆無法擔任相對人之監護人，而相對人之女紀佳芸亦有中
    度之智能障礙，並領有中華民國身心障礙手冊，由其任監護
    人顯不符合受監護之人之最佳利益且有顯不適任之情事，應
    改由聲請人丙○○任相對人之監護人符合相對人之最佳利益
    ，爰依法聲請改定聲請人為相對人之監護人，並指定由乙○○為會同開具財產清冊之人等語。
三、經查，聲請人主張受監護宣告人甲○○，前經本院98年度禁
    字第236 號裁定宣告禁治產在案，受監護宣告人之配偶鍾繡
    如有顯不適任監護人之情事等事實，業經聲請人、關係人乙○○到庭證述明確，並據聲請人提出戶籍謄本、中華民國身
    心障礙手冊等件為證，堪信為真實。本院審酌聲請人、關係
    人乙○○為受監護宣告人之兄及妹，當能盡力維護相對人之
    權利，並予以適當之照養療護，依受監護宣告之人之最佳利
    益，爰選定聲請人丙○○為受監護宣告之人甲○○之監護人
    ；並指定乙○○為會同開具財產清冊之人，以資保護受監護
    宣告之人甲○○之權益。爰裁定如主文。
中    華    民    國    99    年    6     月    25    日
                    家事法庭    法  官  彭南元
以上正本係照原本作成。
如對本裁定抗告須於裁定送達後10日內向本院提出抗告狀，並應
繳納抗告費新台幣1000元整。
中    華    民    國    99    年    6     月    25    日
                                書記官  尹遜言

司法院資訊處製作；財團法人民間司法改革基金會備份。
